---
title: "Введение в RStan: Оценка параметров и диагностика результатов ДОМАШНЕЕ ЗАДАНИЕ"
author: "Марина Дубова"
output:
  html_document:
    df_print: paged
---

```{r setup, include=FALSE}
knitr::opts_chunk$set(echo = TRUE, fig.width = 9, message = FALSE)
```

```{r}
library(rstan)
library(ggmcmc)
```

## Генерация данных

Биномиальное распределение: результаты теста с n аналогичными вопросами для какого-либо испытуемого

```{r}
set.seed(100)

# можно задать свои значения :)
N <- 100 # количество наблюдений
true_p <- 0.65 # вероятность правильного ответа в одном вопросе для изучаемого испытуемого
N_test_questions <- 30 # количество вопросов в тесте
test_scores <- rbinom(N, N_test_questions, true_p) # генерация наблюдений

# Здесь должен быть ваш код: сделать список с переменными для stan самим

```

## Модель

```{r}
model_1 <-
'
data {
  int<lower = 0> N;  // размер выборки (больше 0)
  int<lower = 0> N_q; // количество вопросов теста
  int<lower = 0> X[N]; // наблюдения - вектор длины N
}

parameters {
  real<lower = 0, upper = 1> p; // вероятность единичного успеха в биномиальном распределении
}


model {
  // здесь должен быть ваш код
}
'
```


Задание:

1. Получить апостериорное распределение параметра p и байесовский доверительный интервал

2. Провести диагностику схождения цепей

3. Оценить и сравнить результаты, полученные с помощью разных априорных распределений (разной степени информативности). На что оказывает влияние информативность априорного распределения?

4. Попробовать сгенерировать датасет маленького размера (10 наблюдений)

5. Повторить шаги 1-3 для маленького датасета, сравнить результаты. Что изменилось? На что оказывает влияние размер датасета?

6. Кратко описать результаты анализа

