---
title: "Иерархические модели в RStan"
author: "Марина Дубова"
output: html_notebook
---

```{r}
library(rstan)
library(ggmcmc)
library(bayesplot)
```

## Генерация данных

Внутригрупповой дизайн

У каждого испытуемого своё смещение, размер эффекта у всех один

```{r}
N_sub <- 30 # количество испытуемых
N_trials <- 10 # количество наблюдений для каждого испытуемого для каждого из двух условий

sigma <- 5 # стандартное отклонение (шум) измерения, одинаковое для всех испытуемых 
intercept_mean <- 5 # среднее смещение по всем испытуемым
intercept_sd <- 8 # стандартное отклонение (вариация) смещения среди испытуемых
effect_size <- 2 # размер эффекта

intercept_subj = rnorm(N_sub, intercept_mean, intercept_sd) # случайная генерация смещений для всех испытуемых

# генерация данных для каждого из испытуемых
data <- NULL
for(subj in 1:N_sub){
	data = rbind(
		data
		, data.frame(
			id = subj
			, condition = 0
			, Y = rnorm(N_trials, intercept_subj[subj], sigma) # без воздействия - нет эффекта
		)
		, data.frame(
			id = subj
			, condition = 1
			, Y = rnorm(N_trials, intercept_subj[subj] + effect_size, sigma) # с воздействием + эффект
		)
	)
}

data$id = factor(data$id) # факторизация идентификационных номеров испытуемых


data_1 = list(
	nY = nrow(data)
	, nS = length(unique(data$id))
	, Y = data$Y
	, cond = data$condition
	, Subj = as.numeric(data$id)
)
```

## Модель 1

Оценка размера эффекта с учетом индивидуальных смещений

```{r}
model_1 <-
'
data {
	int<lower=1> nY; # количество наблюдений (всего)
	int<lower=1> nS; # количество испытуемых
	int<lower=1,upper=nS> Subj[nY]; # вектор с номерами испытуемых
	vector[nY] cond; # условие
	vector[nY] Y; # вектор наблюдений
}

parameters {
	real<lower=0> sigma; # стандартное отклонение (шум) измерения, одинаковое для всех испытуемых 
	real intercept; # среднее смещение по всем испытуемым
	real<lower=0> intercept_sd ; # стандартное отклонение (вариация) смещения среди испытуемых
  real effect; # размер эффекта
	vector[nS] Sintercept ; # переменная, чтобы сохранять смещение для каждого из испытуемых
}

model {
	# априорные распределения
	sigma ~ cauchy(0,20);
	intercept ~ normal(5,10);
	effect ~ normal(0,10);
	intercept_sd ~ cauchy(0,20);

	# определить, "откуда" (из какого распределения по популяции) генерировались индивидуальные смещения 
	Sintercept ~ normal(intercept,intercept_sd);

	# генерация наблюдений с учетом индивидуального смещения и условия
	for(i in 1:nY){
		Y[i] ~ normal(Sintercept[Subj[i]] + effect*cond[i] , sigma) ;
	}

}
'
```

```{r}
fit_1 <- stan(model_code = model_1, data = data_1)
```

```{r}
print(fit_1)
```

Визуализация индивидуальных смещений 

```{r}
posterior_1 <- as.array(fit_1)
mcmc_areas(posterior_1, regex_pars = c("Sintercept"), prob = 0.8, prob_outer = 0.95, point_est = "mean")
```

```{r}
posterior_1b <- ggs(fit_1)
ggmcmc(D = posterior_1b, file = NULL, plot = 'ggs_traceplot') 
ggmcmc(D = posterior_1b, file = NULL, plot = 'ggs_compare_partial') 
ggmcmc(D = posterior_1b, file = NULL, plot = 'ggs_autocorrelation') 
```

## Генерация данных

Внутригрупповой дизайн

У каждого испытуемого своё смещение и свой размер эффекта

```{r}
N_sub = 30 
N_trials = 10 

sigma = 5 
intercept_mean = 5
intercept_sd = 8
effect_mean = 2
effect_sd = 3

intercept_subj = rnorm(N_sub, intercept_mean, intercept_sd)
effect_subj = rnorm(N_sub, effect_mean, effect_sd)

data = NULL
for(subj in 1:N_sub){
	data = rbind(
		data
		, data.frame(
			id = subj
			, condition = 0
			, Y = rnorm(N_trials, intercept_subj[subj], sigma)
		)
		, data.frame(
			id = subj
			, condition = 1
			, Y = rnorm(N_trials, intercept_subj[subj] + effect_subj[subj], sigma)
		)
	)
}

data$id = factor(data$id)


data_2 = list(
	nY = nrow(data)
	, nS = length(unique(data$id))
	, Y = data$Y
	, cond = factor_to_contrast(data$condition)
	, Subj = as.numeric(data$id)
)
```

## Модель 2

Оценка размера эффекта с учетом индивидуальных смещений

```{r}
model_2 <-
'
data {
	int<lower=1> nY ; # num trials
	int<lower=1> nS ; # num subjects
	int<lower=1,upper=nS> Subj[nY] ; 
	vector[nY] cond; # contrast for trial
	vector[nY] Y ; # outcomes
}
parameters {
	real<lower=0> sigma ; 
	real intercept ; 
	real effect ; 
	real<lower=0> intercept_sd ; 
	real<lower=0> effect_sd ;
	vector[nS] Sintercept ; 
	vector[nS] Seffect ; 
}
model {
	sigma ~ cauchy(0,20) ;
	intercept ~ normal(5,10) ;
	effect ~ normal(0,10) ;
	intercept_sd ~ cauchy(0,20) ;
	effect_sd ~ cauchy(0,20) ;

	Sintercept ~ normal(intercept,intercept_sd) ;
	Seffect ~ normal(effect,effect_sd);

	for(i in 1:nY){
		Y[i] ~ normal(Sintercept[Subj[i]] + Seffect[Subj[i]]*cond[i] , sigma) ;
	}

}
'
```

```{r}
fit_2 <- stan(model_code = model_2, data = data_2)
```

```{r}
print(fit_2)
```

```{r}
posterior_2 <- as.array(fit_2)
mcmc_areas(posterior_2, regex_pars = c("Sintercept"), prob = 0.8, prob_outer = 0.95, point_est = "mean")
mcmc_areas(posterior_2, regex_pars = c("Seffect"), prob = 0.8, prob_outer = 0.95, point_est = "mean")
```

```{r}
posterior_2b <- ggs(fit_2)
ggmcmc(D = posterior_2b, file = NULL, plot = 'ggs_traceplot') 
ggmcmc(D = posterior_2b, file = NULL, plot = 'ggs_compare_partial') 
ggmcmc(D = posterior_2b, file = NULL, plot = 'ggs_autocorrelation') 
```

